臺灣高等法院民事裁定
111年度家聲抗字第13號
抗  告  人  邱顯雄

上列抗告人因與相對人臺北市松山地政事務所等間請求回復繼承
權等事件（臺灣士林地方法院109年度重家繼訴更一字第1號），
聲請訴訟救助，對於中華民國111年1月22日臺灣士林地方法院11
0年度家救更一字第1號所為裁定提起抗告，本院裁定如下： 
    主  文
抗告駁回。
抗告費用由抗告人負擔。
    理  由
一、按當事人無資力支出訴訟費用者，法院應依聲請，以裁定准
    予訴訟救助；又聲請訴訟救助，關於無資力支出訴訟費用之
    事由，應提出可使法院信其主張為真實並能即時調查之證據
    ，以釋明之，此觀民事訴訟法第107條第1項前段、第109條
    第2項、第284條規定自明。又所謂無資力支出訴訟費用，係
    指窘於生活，且缺乏經濟信用，並無籌措款項以支出訴訟費
    用之信用技能者而言（最高法院43年台抗字第152號判例意
    旨參照）。法院調查聲請人是否無資力支出訴訟費用，專就
    聲請人提出之證據為之，如聲請人未提出證據，或依其提出
    之證據，未能信其無資力支出訴訟費用之主張為真實，即應
    將其聲請駁回，並無派員調查之必要（最高法院107年台聲
    字第503號裁判要旨參照）。
二、本件聲請及抗告意旨略以：伊與相對人臺北市松山地政事務
    所（下稱松山地政）等間請求回復繼承權等事件（案列臺灣
    士林地方法院109年度重家繼訴更一字第1號，下稱本案訴訟
    ），原因事實為伊被繼承人李雪所繼承李錢所有坐落臺北市
    松山區、新北市淡水區、林口區土地等遺產之4分之1，經李
    藤樹等3人偽造假人頭張東華等12人為假買賣辦理繼承登記
    及出售，相對人臺北市松山地政所未審查不法不當之繼承而
    為錯誤登記，應負損害賠償新臺幣（下同）206億1229萬元
    本息責任；李藤樹等人之繼承人則應返還不當得利178億439
    7萬2965元（擴充為181億6089萬7845元）本息。經原法院裁
    定命補繳第一審裁判費2億5,501萬6,047元，惟伊年高退休
    ，僅有出租老屋之租金收入每月約4萬元，不動產總額總計1
    62萬6,029元，無資力且缺乏信用與技能，顯無法繳納上述
    高額裁判費；伊已敘明本案訴訟之請求權基礎及法律依據，
    並提出齊全之證據，確有勝訴之望，應准訴訟救助，詎原法
    院駁回伊訴訟救助之聲請，爰求為廢棄原裁定並准予訴訟救
    助。
三、經查：
　㈠抗告人起訴主張前揭原因事實請求松山地政等人應賠償抗告
    人共計384億5,626萬2,965元（嗣抗告人擴張為387億7,318
    萬7,845元）本息（即本案訴訟），經原法院以109年11月27
    日109年度重家繼訴更一第1號裁定命補繳第一審裁判費2億5
    ,501萬6,047元乙節，有前述補費裁定在卷可稽（見本院卷
    第111頁），且經本院調閱本案訴訟卷宗可證。又抗告人以
    無資力繳納裁判費用，聲請訴訟救助，經士林地院109年12
    月23日109年度家救字第177號裁定（下稱第177號裁定）駁
    回聲請，抗告人不服，提起抗告，本院110年5月4日110年度
    家抗字第17號裁定（下稱第17號裁定）駁回抗告，抗告人提
    起再抗告，經最高法院110年7月22日110年度台抗字第853號
    裁定廢棄第17號裁定並發回本院，本院110年9月1日110年度
    家抗更一字第3號裁定廢棄第177號裁定並發回原法院，原法
    院仍駁回其訴訟救助之聲請。合先敘明。
　㈡抗告人主張其無資力支出訴訟費用云云，並提出108年度綜合
    所得稅各類所得資料清單、全國財產稅總歸戶財產查詢清單
    、新北市○○區○○○○○○○○○○000號卷第11至15頁）、109年地價
    稅繳款書及房屋稅繳款書（見本院卷第47至51頁）等，以為
    釋明。而依前揭資料及抗告人108年度稅務電子閘門財產所
    得調件明細表（見第177號卷第35至47頁），顯示抗告人於1
    08年度領有利息所得合計7萬6,312元、租賃所得62萬4,000
    元、股利所得9,382元，總計70萬9,694元，且其名下尚有坐
    落新北市新莊區之房屋（含坐落基地）2處，以及新北市泰
    山區之房屋（含坐落基地）1處等財產，總額達841萬0,436
    元；又依抗告人109年度稅務電子閘門財產所得調件明細表
    （見本院卷第73至78頁），顯示抗告人於109年度領有利息
    所得合計5萬1,017元、租賃所得62萬4,000元、股利所得3萬
    1,097元，所得總計70萬9,694元，且名下有前開不動產等財
    產，總額達875萬7,260元，足認抗告人具有相當之資力，並
    非無資產與所得，而非窘於生活。且關於年度綜合所得稅各
    類所得資料清單或稅務電子閘門財產所得調件明細表所列載
    者，僅係經稅捐稽徵機關或監理機關登記、建檔，且與所得
    稅課徵相關之所得資料，倘非與課稅攸關之財產或收入，例
    如動產或未經就來源扣繳、查核之收入等，或依法不併計綜
    合所得總額課稅之各式憑單，即無於該文件內顯示，且其前
    開所有不動產之財產總額係以土地公告現值及房屋課稅現值
    計算，投資則以股份每股10元計算，如以客觀市場交易價值
    核算更遠逾此數，此為眾所周知之事實，是抗告人以前揭證
    據方法無從釋明其無資力繳納本件訴訟費用。
　㈢又抗告人主張其年高退休，缺乏信用與技能以籌措資金云云
    ，然年齡長並非資力及經濟狀況不佳之表徵，且抗告人有前
    揭財產可以投資運用以賺取金錢，難認其缺乏信用與技能而
    無法籌措資金，因此，亦不足以釋明抗告人目前有何窘於生
    活、缺乏經濟信用、無籌措款項支出訴訟費用之信用技能。
　㈣另依民事訴訟法第110條、第114條規定，縱經准予訴訟救助
    ，其效力亦僅暫免繳納裁判費，法院於訴訟終結後，仍須向
    應負擔訴訟費用之當事人徵收，並非經准許訴訟救助後，即
    使將來受敗訴判決，亦毋須繳納裁判費，併此敘明。　
四、綜上所述，抗告人未能釋明其無資力支出訴訟費用，則其聲
    請訴訟救助，即屬不應准許。原法院裁定駁回抗告人訴訟救
    助之聲請，並無不當；抗告意旨指摘原裁定不當，聲明廢棄
    ，為無理由，應予駁回。
五、據上論結，本件抗告為無理由，爰裁定如主文。　　
中　　華　　民　　國　　111 　年　　6 　　月　　30　　日
                  家事法庭
                      審判長法  官   李媛媛
                            法  官   胡芷瑜
                            法  官   賴秀蘭
正本係照原本作成。
本裁定除以適用法規顯有錯誤為理由外，不得再抗告。如提起再
抗告，應於收受送達後10日內委任律師為代理人向本院提出再抗
告狀。並繳納再抗告費新臺幣１千元。
中　　華　　民　　國　　111 　年　　7 　　月　　1 　　日
　　　　　　　　　　　
　　　　　　　　　　　　　　書記官   林淑貞